臺灣高等法院高雄分院民事判決　　　　100年度上易字第143號
上　訴　人　連憶菁
被上訴人　　楊安
　　　　　　　　　　　　　　　　3樓
上列當事人間請求損害賠償事件，上訴人對於民國100 年4 月20
日臺灣高雄地方法院100 年度訴字第246 號第一審判決提起上訴
，本院於100 年7 月20日言詞辯論終結，判決如下：
    主  文
原判決關於駁回上訴人後開第二項之訴及該部分訴訟費用（確定
部分除外）之裁判廢棄。
被上訴人應再給付上訴人新台幣貳拾萬陸仟元及自民國九十九年
一月十五日起，至清償日止，按週年利率百分之五計算之利息。
其餘上訴駁回。
第一（確定部分除外）、二審訴訟費用，由被上訴人負擔二分之
一，餘由上訴人負擔。
    事 實 及 理 由
一、上訴人起訴主張：被上訴人於民國98年4 月2 日7 時55分許
    ，駕駛車牌號碼3515-XN 號自用小客車，沿高雄市苓雅區○
    ○○路由東往西方向行駛，行經該路段與武廟路口前約十餘
    公尺處，未注意汽車在同一車道行駛時，後車與前車應保持
    隨時可以煞停之距離，及駕駛人應注意車前狀況，隨時採取
    必要安全措施，追撞由伊在前且於同車道行駛之WJZ-260 號
    輕型機車，伊人車倒地，往前滑行約9.3 公尺後，再追撞行
    駛於前之另一部機車，受有第12胸椎壓迫性骨折及左胸骨骨
    折之傷害。伊因被上訴人過失不法侵害行為受有醫療費用新
    台幣（下同）2 萬720 元、看護費用9 萬8000元、工作上下
    班往來增加交通費19萬4400元及就醫所須交通費用1216元、
    增加生活費用9193元、機車損害4280元及慰撫金60萬元等損
    害。爰依侵權行為規定，求為判決：(一)被上訴人應給付上訴
    人92萬7809元及自起訴狀繕本送達翌日起，至清償日止，按
    週年利率5%計算之利息；(二)願供擔保請准宣告假執行。
二、被上訴人則以：伊對刑事案件所認定之犯罪事實並不爭執，
    但上訴人所請求看護費用及計程車費並無理由，另慰撫金數
    額亦屬過高等語，資為抗辯。
三、原審判決被上訴人應給付上訴人25萬3445元（包括醫療費用
    、財產損失及增加生活費用3 萬4193元、交通費用1 萬9252
    元及非財產上損害20萬元）及自99年1 月15日起算之法定遲
    延利息。上訴人就原審駁回其看護費及非財產損害部分，提
    起上訴，求為：(一)原判決關於駁回後開第二項本息部分廢棄
    ；(二)被上訴人應再給付上訴人49萬8000元及自起訴狀繕本送
    達翌日即99年1 月15日起，至清償日止，按週年利率5%計算
    之利息。被上訴人則求為駁回上訴。
四、兩造不爭執事項：
  (一)被上訴人於前揭時地駕駛自小客車，疏未注意汽車在同一車
    道行駛時，後車與前車應保持隨時可以煞停之距離，及駕駛
    人應注意車前狀況，隨時採取必要安全措施，自後追撞上訴
    人所騎機車，致上訴人受有第12胸椎壓迫性骨折及左胸骨骨
    折之傷害，被上訴因犯過失傷害罪，經原法院刑事庭以99年
    度交易字第85號判處有期徒刑3 月確定。
  (二)上訴人因車禍受傷支出未經強制汽車責任保險給付之醫療費
    用2 萬720 元（包括馬光中醫醫院醫療費2 萬30元、長庚醫
    院門診費用440 元及鍾志光中醫診所物理治療250 元）、增
    加生活費用（如成人紙尿褲、三角巾、安全帽及購買躺椅等
    ）9193元及機車維修費用4280元，合計3 萬4193元。
  (三)上訴人確有因前往馬光中醫醫院就診而支出交通費用1216元
    （每次64元，共19次），及因車禍受傷致上下班必須額外支
    出交通費1 萬8036元（每次54元×334 日=1萬8036元）（原
    審卷117 、126 頁），合計1 萬9252元。
五、本院判斷：
  (一)被上訴人對其於前揭時地，因疏未注意汽車在同一車道行駛
    時，後車與前車應保持隨時可以煞停之距離，及駕駛人應注
    意車前狀況，隨時採取必要安全措施，追撞行駛在同車道前
    方，由上訴人所騎乘之機車，致上訴人受傷之事實不爭執，
    則上訴人主張因車禍受有損害，其所受損害與被上訴人不法
    侵害間，有相當因果關係，依侵權行為規定，請求被上訴人
    賠償其損害，洵屬有據。
  (二)按不法侵害他人之身體或健康者，對於被害人因此喪失或減
    少勞動能力，或增加生活上之需要時，應負損害賠償責任。
    不法侵害他人之身體、健康者，被害人雖非財產上之損害，
    亦得請求賠償相當之金額。民法第193 條第1 項及第195 條
    第1 項前段，定有明文。茲就上訴人請求所受損害金額，分
    述如下：
  1.看護費用部分：
    上訴人主張因車禍受傷，需由專人協助照顧3 個月，其中住
    院期間7 日及出院後60日，每日2000元，扣除強制汽車責任
    保險金3 萬6000元後，計9 萬8000元云云，並提出高雄長庚
    紀念醫院98年5 月25日診斷證明書1 份為証（原審99年度審
    交附民字第19號卷13頁）。查，長庚醫院98年4 月8 日曾出
    具診証明書予上訴人，診斷証明書記載「病人於98年4 月2
    日經急診轉入病房治療，98年4 月8 日病情穩定出院，並門
    診追蹤治療，宜在家休息3 個月，需背架及鎖骨固定帶使用
    」，於98年5 月25日再出診斷證明書予上訴人，謂「病人於
    98年4 月2 日經急診轉入病房治療，98年4 月8 日病情穩定
    出院，並門診追蹤治療，宜在家休息3 個月，需背架及鎖骨
    固定帶使用，住院期間及出院後2 個月需看護照顧，日常生
    活部分須人扶助」，嗣長庚醫院再於100 年1 月10日以（99
    ）長庚院高字第9C0895號函，就上訴人「復原情況是否無法
    自行活動而有專人照護之必要，其期間為多長」，回覆原法
    院稱「上訴人98年4 月2 日至本院就診診斷為第12胸椎骨折
    及左鎖骨骨折，經治療後於同年月8 日出院，依病患當時病
    情研判，其因受傷初期有背痛、左肩痛及行動不便等情形，
    建議病患除住院期間須由他人全日看護外，出院後2 至4 週
    宜由他人半日協助照料日常生活」（原審卷32頁），後者為
    長庚醫院實際治療後，依法院之囑託就病情研判後所為意見
    ，當可採為認定上訴人受傷後需他人看護之依據，即上訴人
    自98年4 月2 日起至同年月8 日止住院期間（共計7 日）需
    受全日看護，上訴人出院後4 週（即28日）應有接受半日看
    護之必要。依一般職業看護日薪2000元、半日薪1000元，上
    訴人雖未聘請職業看護，而由其家人為之，但上訴人於住院
    期間，可獲得長庚醫院醫護人員24時之醫療照護，職業看護
    於病人住院期間需為醫療協助時，亦需請該醫院之醫師為之
    ，故上訴人之家人於上訴人住院期間全日照護上訴人之情形
    ，於價值之判斷上，與職業看護即無差異，故上訴人得請求
    住院7 日看護費用1 萬4000元【計算式：2000元×7=1 萬40
    00元】。又上訴人出院後有接受半日協助照料日常生活28日
    之必要，依長庚上開函載，既已認上訴人出院後之看護以協
    助照料上訴人日常生活為主，自亦無因上訴人係由家人照料
    ，28日之看護費應予減少之理，故上訴人得請求出院後之看
    護費為2 萬8000元【計算式：1000元×28=2萬8000元】。綜
    上，上訴人因車禍增加生活上需要得請求被上訴人賠償之看
    護費為4 萬2000元。
  2.非財產上損害部分：
    上訴人高職畢業，為公司出納；被上訴人專科肄業，擔任高
    雄市政府水利局技工，並有房屋及土地各1 筆，有稅務電子
    閘門財產所得調件明細表可參（原審卷9 至14頁），上訴人
    因車禍骨折於出院後仍需穿背架3 個月，於臨床上仍有背痛
    之情形（原審卷143 頁），又需接受長期復健治療，其受有
    心理及生理上之痛苦，本院審酌上情及兩造之身分、經濟、
    學歷及上訴人因本事件受胸椎骨折、左鎖骨骨折所受煎熬及
    不便等一切情狀，認上訴人得請求被上訴人賠償之非財產上
    損害為40萬元。
  3.綜上，上訴人得請求之損害為49萬5445元（增加生活上需要
    護費用4 萬2000元+ 非財產上損害40萬元+ 交通費1 萬9252
    元+ 未受強制汽車責任保險給付之醫療費用等3 萬4193元）
    。按保險人依強制汽車責任保險法規定所為之保險給付，視
    為被保險人損害賠償金額之一部分，被保險人受賠償請求時
    ，得扣除之，強制汽車責任保險法第32條著有規定。上訴人
    請求之看護費用9 萬8000元雖係扣除強制險後金額，但依上
    訴人所述，上訴人僅得請求4 萬2000元之看護費用，故仍應
    扣除上訴人因車禍所領汽車強制責任保險金看護費用3 萬60
    00元（原審卷123 頁）。綜上，上訴人得請求被上訴人賠償
    之金額為45萬9445元【計算式：49萬5445-3萬6000元=45 萬
    9445元），扣除原審所命被上訴人給付之25萬3445元後，上
    訴人尚得請求被上訴人給付20萬6000元。從而，上訴人請求
    被上訴人應再給付49萬8000元，於20萬6000元之範圍內，為
    有理由，應予准許。
六、綜上所述，上訴人依民法侵權行為之規定，請求被上訴人給
    付45萬9445元及自起訴狀繕本送達翌日即99年1 月15日起，
    至清償日止，按週年利率5%計算利息之範圍內，洵屬正當，
    應予准許，逾此部分之請求，不應准許。原審就上開應准許
    部分，為上訴敗訴之判決，尚有未洽。上訴意旨求予廢棄改
    判，為有理由，爰由本院予以廢棄改判如主文第2 項所示。
    至於上訴人之請求不應准許部分，原判決為上訴人敗訴之判
    決，並駁回其假執行之聲請，經核於法並無不合，上訴意旨
    求予廢棄改判，為無理由，應駁回其上訴。兩造其餘証據資
    料不影響判決結果，爰不逐一贅述，併予敘明。
七、據上論結，本件上訴為一部有理由，一部無理由，依民事訴
    訟法第450 條、第449 條第1 項、第79條，判決如主文。
中    華    民    國   100    年    8     月    3     日
                            民事第六庭
                                審判長法官  許明進
                                法      官  徐文祥
                                法      官  李炫德
以上正本證明與原本無異。
本件不得上訴。
中    華    民    國   100    年    8     月    3     日
                                書  記  官  賴梅琴